【裁判字號】    90,易,341
【裁判日期】    901025
【裁判案由】    過失致死等
【裁判全文】
臺灣花蓮地方法院刑事判決                            九十年度易字第三四一號
    公  訴  人  臺灣花蓮地方法院檢察署檢察官
    被      告  丙○○
右列被告因過失致死等案件，經檢察官提起公訴（九十年度偵字第一六一五號），本
院判決如左：
    主  文
丙○○因過失致人於死，處有期徒刑肆月，如易科罰金，以參佰元折算壹日。緩刑參
年。
    事  實
一、丙○○明知其父潘文在花蓮縣秀林鄉富世村西拉山處所設置之流籠（臨時索道
    ），並不符合載人之安全標準，僅能供載運貨品上下山之用，竟疏於注意，於民
    國八十八年四月十九日十七時三十分許，因丁○○（經臺灣高等法院花蓮分院判
    刑有期徒刑三月，緩刑二年確定）、丙○○應乙○○、邱國慶懇求以前開流籠載
    運渠等及所攜帶之箭筍下山，而依當時情形又無不能注意之情事，嗣經乙○○、
    邱國慶致贈箭筍予潘建雄後，竟疏未加勸阻，反予同意由丁○○為乙○○、邱國
    慶操控流籠運送渠等下山，嗣該流籠於行進中，突因不詳原因，失控加速滑行，
    猛烈撞擊纜索終點之混凝土牆，邱國慶因此彈落山溝，致後頭裂開骨折當場腦挫
    傷死亡，乙○○則受有第十一、十二胸椎骨折脫臼，併有下半身麻痺之重傷害結
    果。
二、案經臺灣高等法院花蓮分院（下簡稱花蓮高分院）函送臺灣花蓮地方法院檢察署
    （下簡稱花蓮地檢署）檢察官偵查起訴。
    理  由
一、訊據被告丙○○矢口否認上開犯行，辯稱：丁○○擅自以流籠載被害人下山，伊
    並無同意乙○○、邱國慶搭乘流籠，亦不知丁○○操作流籠載他們，案發時，伊
    在開怪手，地點距離約一公里左右，乙○○當天有送伊箭筍，但平常也會送，他
    送箭筍與搭流籠無關，乙○○拿箭筍給伊後，有說要搭流籠，伊聽了嚇一跳，伊
    沒有阻止，因流籠是伊父親管的云云。經查，被害人邱國慶因搭乘流籠自高處墜
    落死亡，亦經檢察官督同法醫師相驗屬實，製有履勘筆錄、勘驗筆錄、相驗屍體
    證明書、驗斷書及相驗、現場照片附於花蓮地檢署八十八年度相字第一九四號卷
    ，以下簡稱相驗卷），被害人乙○○則受有第十一、十二胸椎骨折脫臼下半身麻
    痺之重傷害結果，亦有診斷書一份附於上開相驗卷足參，此經本院調閱上開相驗
    卷核閱無訛，並影印附於本卷可憑。
二、訊之證人丁○○到庭證稱：「（以流籠載被害人下山，有無經過被告同意？）我
    當時在開怪手，被告要我以流籠載被害人二人下山。（被告有無教你如何使用流
    籠？）我在山上工作時，被告有教我如何使用。以前也有載過其他人，我也坐過
    流籠，只要在山上工作的人都坐過。（當時操作出了什麼問題？）當時能見度不
    好，有起霧。（被告何時交待你載乙○○下山？）是在換班時，被告交待的，我
    是他的工人，就聽命於他。」等語，核與丁○○於其過失致死案件偵查中所述「
    小老闆（指丙○○）知道，乙○○也說小老闆也知道」等語（見上開相驗卷第十
    七頁反面），於該案審理中陳稱：「當時丙○○有答應讓乙○○坐流籠」、「是
    小老闆答應乙○○坐流籠」、「乙○○要坐流籠的確有經過丙○○同意」等語（
    見八十八年度易字第三五六號第十九頁反面、第三十四頁，該卷業已影印附卷）
    均大致相符，雖證人丁○○於花蓮高分院審理其過失致死案件中改稱：「（丙○○或潘文有無叫你去開流籠？）沒有，乙○○一直拉我去，說老闆已同意了。
    （當時你用流籠載人，丙○○知否？）他不知道，我有叫他，但當時他未聽到」
    （見花蓮高分院八十九年度上易字第二七號案卷第二四頁，該筆錄已附於本卷）
    ，兩者所述有所出入，然經訊之證人戊○○亦在庭證稱，被告有答應被害人二人
    搭流籠下山等語，此核與證人戊○○於花蓮高分院八十九年度上字第六二號侵權
    行為損害賠償事件中到庭所證內容相同。另被害人乙○○亦在該民事案件中指稱
    ，係丙○○搭應伊乘坐流籠等語，此有該案筆錄附卷可參（見偵查卷第十六、十
    八頁），是以證人丁○○於本案，及其過失致死案件偵查中、本院審理中所證內
    容，核與證人戊○○、被害人乙○○所述均互核相符。雖丁○○於本案中到庭證
    述情節，與其於花蓮高分院過失致死案件審理所述不同，然其前後互異之證詞，
    並非完全無足採信，經綜合判斷證人戊○○、被害人乙○○之上開證詞以觀，且
    丁○○僅受雇於潘文，稱被告為小老闆，其平日在該處駕駛怪手，負責整地，
    若未經被告同意，豈敢擅自使用流籠，故認丁○○於本院所述內容為真實，堪認
    渠等陳稱被告同意被害人等搭流籠下山等情，為可採信。且花蓮高分院八十九年
    度上字第六二號民事判決，亦認定被告收受被害人二人所交付之箭筍後，指示丁○○操作流籠載運被害人等下山，此有該案判決書一份附卷可參。
三、次按被告丙○○明知乙○○、邱國慶欲搭乘該流籠下山，而依當時情形又非不能
    注意，竟疏未注意勸止該二人不要搭乘，反予同意，於丁○○為該二人操作時，
    終因該流籠設計上不得載人而載人，以致肇禍，顯有過失。其過失行為，與被害
    人邱國慶之死亡，及乙○○重傷害結果間，具有相當因果關係。被告過失犯行已
    臻明確。至於被害人乙○○雖於八十九年十二月二十四日十四時五十分許，因上
    吊窒息死亡，並此有相驗屍體證明書一份附卷足參，且乙○○之配偶甲○○到庭
    證稱，乙○○因案發後半身不遂，久病厭世而上吊自殺，然此應屬被告所不能預
    見其發生之結果。故被害人乙○○之死亡應與被告之過失行為無相當因果關係，
    附此敘明。
四、核被告所為，係犯刑法第二百七十六條第一項過失致死、第二百八十四條第一項
    後段之過失致重傷害罪。被告所犯二罪係一行為觸犯數罪名，屬想像競合，應從
    一重過失致死罪名處斷。爰審酌被告依其常識應知流籠為索道橫跨山谷，未能載
    運人員，及被害人邱國慶、乙○○因而死亡、受重傷，及被告尚未與被害人家屬
    達成和解，犯罪後之態度等一切情狀，量處如主文所示之刑，並諭知易科罰金之
    折算標準。按行為後法律有變更者，適用裁判時之法律。但裁判前之法律有利於
    行為人者，適用最有利於行為人之法律，刑法第二條第一項定有明文。經查，刑
    法第四十一條第一項業於九十年一月四日修正，同年一月十日經總統公布實施，
    該條修正為：「犯最重本刑為五年以下有期徒刑之罪，而受六月以下有期徒刑或
    拘役之宣告，因身體、教育、職業、家庭之關係或因其他正當事由，執行顯有困
    難者，得以一元以上三元以下折算一日，易科罰金。但確因不執行所宣告之刑，
    難收矯正之效或難以維持法秩序者，不在此限。」較諸修正前刑法第四十一條規
    定：「犯最重本刑為三年以下有期徒刑以下之刑之罪，而受六月以下有期徒刑或
    拘役之宣告，因身體、教育、職業或家庭之關係，執行顯有困難者，得以一元以
    上三元以下折算一日，易科罰金」，新法對行為人並無有利或不利之情形，稽諸
    上述，應有刑法第二條第一項前段規定之適用。末查被告前未曾受有期徒刑以上
    刑之宣告，有台灣高等法院被告全國前案紀錄表一紙附卷可按，本院認其經此科
    刑判決之教訓後，當知警惕而無再犯之虞，因認其所宣告之刑以暫不執行為適當
    ，併予宣告緩刑三年，以啟自新。
據上論結，應依刑事訴訟法第二百九十九條第一項前段，刑法第二條第一項前段、第
二百七十六條第一項、第二百八十四條第一項後段、第五十五條、第四十一條第一項
前段、第七十四條第一款，罰金罰鍰提高標準條例第一條前段、第二條，判決如主文
。
本案經檢察官李子春到庭執行職務。
中      華      民      國    九十      年      十      月    二十五    日
                              臺灣花蓮地方法院刑事庭
                                  法  官  鄭  培  麗
右正本證明與原本無異。
如對本判決不服，應於送達後十日內，向本院提出上訴狀。（應抄附繕本）告訴人或
被害人如對於本判決不服者，應具備理由請求檢察官上訴，其上訴期間之計算係以檢
察官收受判決正本之日期為準。
                                  法院書記官
中      華      民      國    九十      年      十      月    二十九    日
附錄本判決論罪之法律條文：
刑法第二百七十六條：
因過失致人於死者，處二年以下有期徒刑、拘役或二千元以下罰金。
從事業務之人，因業務上之過失犯前項之罪者，處五年以下有期徒刑或拘役，得併科
三千元以下罰金。
刑法第二百八十四條：
因過失傷害人者，處六月以下有期徒刑、拘役或五百元以下罰金。致重傷者，處一年
以下有期徒刑、拘役或五百元下罰金。
從事業務之人，因業務之過失傷害人者，處一年以下有期徒刑、拘役或一千元以下罰
金。致重傷者，處三年以下有期徒刑、拘役或二千元以下罰金。


司法院資訊處製作；財團法人民間司法改革基金會備份。
